---
title: ''
output:
  html_document: default
  html_notebook: default
---

## A3 -- Filtros reductores de speckle

Una de las áreas más activas en Procesamiento de Imágenes y Teledetección es la búsqueda por filtros reductores de speckle.
Recomendamos la lectura del tutorial [@TutorialSpeckleReductionSAR].

Un buen filtro de speckle tiene que:

- mejorar la relación señal/ruido,
- preservar pequeños detalles y bordes, y
- preservar la información radiométrica de los blancos.

Veremos un ejemplo básico de la clase de filtros convolucionales.
Estos filtros se basan en aplicar una operació de convolución en cada coordenada de la imagen.
En general, la máscara es fija; esto reduce enormemente la complejidad computacional, pero también limita el poder y la eficacia del filtro.

Usaremos una biblioteca R para operaciones básicas con imágenes: imagematrix; como no está más disponible en los repositorios estándar, la dejamos junto con estos apuntes.
Usaremos también la librería estándar "tiff".

```{r}
  source("./imagematrix.R")
  if(!require(tiff)){install.packages("tiff"); require(tiff)}

```

Esta biblioteca permite leer algunos formatos de imágenes, visualizarlas y hacer operaciones básicas de procesamiento.
Hay que recordar que los datos tienen que estar en el intervalo $[0,1]$ para que imagematrix los procese.

El primer paso será crear una imagen simulada con speckle.
Usaremos com verdad una imagen usual en este tipo de estudio: strips.

```{r}
barras <- readTIFF("strips.tif") # Leemos la imagen de barras
range(barras) # Verificamos el rango de sus valores
plot(imagematrix(barras)) # La visualizamos
```

A imagem strips tem duas classes, uma com valor $0$ y otra con valor $0.8588235$.
En primer lugar, transformaremos los valores a $0.1$ y $0.9$, y los multiplicaremos por eventos de variables aleatorias independientes e identicamente distribuídas segundo una ley exponencial de media unitaria.
Transformaremos para el intervalo unitario para fines de visualización, pero mantendremos los valores originales para su procesamiento.

```{r}
barras <- barras / max(barras) * (.9 - .1) + .1
barras_1Look <- barras * matrix(data=rexp(n = 256*256, rate = 1), ncol=256, nrow = 256)
plot(imagematrix(normalize(barras_1Look)))
```

Es muy poco lo que se ve.
Tratemos de visualizar ecualizando la imagen.

```{r}
plot(imagematrix(equalize(barras_1Look)))
```

Una forma interesante de ver el efecto que el speckle y los ruidos tienen sobre la imagen es la visualización de una línea.

```{r}
plot(barras_1Look[, 214], type="n", xlab = "Línea", ylab = "Valores observados", axes = FALSE,
     main = "Valores en la Columna 214: verdad y speckle 1-Look")
axis(1)
axis(2)
lines(barras_1Look[, 214], col=colores[1])
lines(barras[, 214],col=colores[2])
```

Definiremos a seguir dos filtros básicos, el de la media y el de la mediana.
Las funciones admiten como entradas una imagen y el lado (impar) de la ventana.

```{r}
Filtro_Media <- function(imagen, Lado) {
  salida <- imagen
  dimensiones <- dim(imagen)
  margen <- (Lado+1)/2
  lados <- (Lado-1)/2
  for(i in margen:(dimensiones[1]-margen))
      for(j in margen:(dimensiones[2]-margen)) {
        salida[i,j] <- mean(imagen[(i-lados):(i+lados), (j-lados):(j+lados)])
      }
  return(salida)
}

Filtro_Mediana <- function(imagen, Lado) {
  salida <- imagen
  dimensiones <- dim(imagen)
  margen <- (Lado+1)/2
  lados <- (Lado-1)/2
  for(i in margen:(dimensiones[1]-margen))
    for(j in margen:(dimensiones[2]-margen)) {
      salida[i,j] <- median(imagen[(i-lados):(i+lados), (j-lados):(j+lados)])
    }
  return(salida)
}
```

Los resultados de filtrar con ventanas de tamaño $5\times 5$ la imagen con speckle se muestran a seguir.

```{r}
Filtrado_Media5x5 <- Filtro_Media(barras_1Look, 5)
plot(imagematrix(equalize(Filtrado_Media5x5)))
```

```{r}
Filtrado_Mediana5x5 <- Filtro_Mediana(barras_1Look, 5)
plot(imagematrix(equalize(Filtrado_Mediana5x5)))
```

Veamos a seguir el efecto de los filtros sobre los valores de la columna 214.

```{r}
  plot(barras_1Look[, 214], type="n", xlab = "Línea", ylab = "Valores observados", axes = FALSE,
     main = "Columna 214: verdad y filtrado por la media y la mediana (lineal)")
axis(1)
axis(2)
lines(barras_1Look[,214])
lines(Filtrado_Mediana5x5[, 214], lwd=3, col=colores[1])
lines(Filtrado_Media5x5[, 214], lwd=3, col=colores[3])
lines(barras[, 214],col=colores[2])
legend("top", lwd = c(3,3,3,1), col = c(1, colores[c(1,3,2)]), ncol=4, legend = c("Speckle", "Mediana", "Media", "Verdad"))
```

El efecto de la reducción de ruido es evidente, y también que ambos filtros tienden a reducir el valor medio.

```{r}
  plot(barras_1Look[, 214], type="n", log="y", xlab = "Línea", ylab = "Valores observados", axes = FALSE,
     main = "Columna 214: verdad y filtrado por la media y la mediana (semilogarítmico)")
axis(1)
axis(2)
lines(barras_1Look[,214])
lines(Filtrado_Mediana5x5[, 214], lwd=3, col=colores[1])
lines(Filtrado_Media5x5[, 214], lwd=3, col=colores[3])
lines(barras[, 214],col=colores[2])
legend("top", lwd = c(3,3,3,1), col = c(1, colores[c(1,3,2)]), ncol=4, legend = c("Speckle", "Mediana", "Media", "Verdad"))
```

La escala semilogarítmica muestra claramente el efecto de los filtros.

El sesgo de subestimación probablemente se deba a que la columna 214 es fronteriza entre una barra (clara, valor alto) y el fondo (oscuro).
Los filtros actúan localmente sobre ventanas de tamaño $5\times5$, por lo tanto diez valores serán oscuros y quince claros.
El resultado de ambos filtros en esta columna es resultado de una mezcla de observaciones.

Veamos ahora una línea central de la imagen