---
output:
  html_document: default
  pdf_document: default
---
title: "Course on SAR-PolSAR Statistics"
author: "Alejandro C. Frery and Antonio C. Medeiros"
date: "Initial: 11 June 2017"
output:
  html_document: default
  html_notebook: default


Add a new chunk by clicking the *Insert Chunk* button on the toolbar or by pressing *Cmd+Option+I*.

When you save the notebook, an HTML file containing the code and output will be saved alongside it (click the *Preview* button or press *Cmd+Shift+K* to preview the HTML file).

# Parte I: Elementos de análisis estadístico de imágenes PolSAR usando R

## A1 -- Formación del dato SAR

Una escena es iluminada por un haz electromagnético.
Cada ``mancha'' de la señal en la escena generará un pixel de imagen.
La intensidad que cada mancha devuelve al sensor es el resultado de la suma coherente de los retornos individuales de los dispersores elementales.

Si $A_n e^{j \phi_n}$ es el retorno (complejo) del dispersor $n$, y si tenemos $N$ dispersores en la célula iluminada, entonces el retorno total de la célula es
$$
A = \sum_{n=1}^N A_n e^{j \phi_n}. 
$$
Así, el retorno (complejo) $A$ puede descomponerse en sus partes real
$$
\Re(A) = \sum_{n=1}^N A_n \cos \phi_n
$$
e imaginaria
$$
\Im(A) = \sum_{n=1}^N A_n \sin \phi_n.
$$
Si en cada pixel observamos $A$, tenemos una imagen SAR en formato complejo.

Frecuentemente, en vez de $A$ tomamos su amplitud o, más frecuentemente, su intensidad, que está dada por
$$
I = \big(\Re(A)\big)^2 + \big(\Im(A)\big)^2.
$$
Hasta ahora no podemos afirmar nada sobre las propiedades de $I$.

```{r}
if(!require(shape)){install.packages("shape"); require("shape")}
if(!require(wesanderson)){install.packages("wesanderson"); require("wesanderson")}

set.seed(1234567890, kind="Mersenne-Twister")
factor.reduccion <- .5
### Gráfico de formación del speckle

N <- 10 # número de dispersores elementales
sigma2 <- 1
RAi <- c(0, rnorm(n = N, mean = 0, sd = sqrt(sigma2)))
IAi <- c(0, rnorm(n = N, mean = 0, sd = sqrt(sigma2)))

### Determinación de la caja para dibujar los ejes
rangex <- range(cumsum(RAi))
rangey <- range(cumsum(IAi))
maxaxis <- max(abs(c(rangex, rangey))) * factor.reduccion

### El área de dibujo
plot(c(-maxaxis, maxaxis), c(-maxaxis, maxaxis), type = "n", asp = 1,
     axes = FALSE,
     xlab = "Componentes Reales", ylab = "Componentes Imaginarias")
Arrows(x0 = -maxaxis, y0 = 0, x1 = maxaxis, y1 = 0, arr.type="triangle")
Arrows(y0 = -maxaxis, x0 = 0, y1 = maxaxis, x1 = 0, arr.type="triangle")

### Los vectores sumándose
Arrows(x0 = RAi[1:(N)], y0 = IAi[1:(N)], x1 = RAi[2:(N+1)], y1 = IAi[2:(N+1)], lwd=.3)

### El vector final
Arrows(x0 = 0, y0 = 0, x1 = RAi[N+1], y1 = IAi[N+1], lwd = 3, col = 2)

### Fin Gráfico de formación del speckle
```

El modelo básico que podemos tratar es el que describe la situación de tener muchos dispersores elementales ($N\to\infty$), que no se orientan de forma organizada, y que ninguno predomina sobre los otros.
Esta es una situación razonable cuando modelamos, por ejemplo, pasto sobre una superficie sin relieve.

Bajo esta suposición, supongamos que las amplitudes retornadas $A_n$ pueden ser descriptas por variables aleatorias independientes e idénticamente distribuídas.
Supongamos también que las fases $\phi_n$ pueden ser descriptas por variables aleatorias independientes e idénticamente distribuídas y, más aún, que por no predominar ninguna fase podemos suponer que siguen una distribución uniforme en $(0,2\pi]$.

Con estas hipótesis, podemos suponer que vale el Teorema Central del Límite.
Siendo así,
$$
\big(\Re(A)\big) , \big(\Im(A)\big) \rightarrow \mathcal N(\mathbb{0}, \sigma^2 \mathbb 1 / 2),
$$
que denota una variable aleatoria gaussiana bivariada de médias nulas, independientes, y de varianzas iguales a $\sigma^2/2$.

Con esto, la intensidad sigue una ley Exponencial de media $\sigma^2$, y podemos escribir
$$
I \sim \sigma^2 Y,
$$
en que $Y\sim E(1)$.
La variable aleatoria $Y$ se denomina speckle, y $\sigma^2$ retrodispersión.

Veamos a seguir tres densidades con medias diferentes en escala lineal.

```{r ExpDensity_plot}
colores <- wes_palette("Cavalcanti", 3)

plot(c(0,5), c(0,2), type="n", axes = FALSE, xlab = "Intensidad", ylab = "Densidad Exponencial",
     main = "Densidades Exponenciales - Escala Lineal")
axis(1)
axis(2)
curve(dexp(x, rate = 2), col=colores[3], lwd=3, from=0, to=5, add=TRUE)
curve(dexp(x, rate = 1), col=colores[1], lwd=3, add=TRUE)
curve(dexp(x, rate = 1/3, ), col=colores[2], lwd=3, add=TRUE)
legend("topright", lwd = c(3,3,3), col = colores, legend = c("Media 1", "Media 3", "Media 0.1"))
```

Veamos ahora las mismas densidades en escala semilogarítmica.
```{r ExpDensity_plotlog}
plot(c(0,5), c(10^(-5),10), type="n", axes = FALSE, log="y", xlab = "Intensidad", ylab = "Densidad Exponencial",
     main = "Densidades Exponenciales - Escala Semilogarítmica")
axis(1)
axis(2)
curve(dexp(x, rate = 2), col=colores[3], lwd=3, from=0.001, to=5, add=TRUE)
curve(dexp(x, rate = 1), col=colores[1], lwd=3, add=TRUE)
curve(dexp(x, rate = 1/3), col=colores[2], lwd=3, add=TRUE)
legend("bottomleft", lwd = c(3,3,3), col = colores, legend = c("Media 1", "Media 3", "Media 0.1"))
```

Es importante ver siempre las densidades de los modelos para datos SAR en ambas escalas.
La escala semilogarítmica revela el comportamiento del modelo para valores muy grandes.

La relación señal-ruido de una ley exponencial de media $\sigma^2$ se puede medir por la recíproca del cuadrado del coeficiente de variación, que en la literatura SAR se denomina ``número de looks''.
Como vale que si $Z\sim E(\sigma^2)$, entonces su esperanza y varianza están dadas por $\text{E}(Z)=\sigma^2$ y $\text{Var}(Z)=\sigma^4$, respectivamente; luego el coeficiente de variación es $\text{CV}(Z) = \sigma^4/(\sigma^2)^2$ y el número de looks es $1$.

Para mitigar el efecto del speckle, se suele promediar $L$ observaciones (idealmente independientes) del mismo blanco.
Así siendo, se tiene una observación en intensidad ``multilook'':
$$
I^{(L)} = \frac1L\sum_{\ell=1}^L \sigma^2 Y_\ell=\sigma^2 \frac1L\sum_{\ell=1}^L  Y_\ell.
$$
Admitiendo que $\sigma^2$ permanece constante, podemos modelar $I^{(L)}$ como una variable aleatoria gama de media unitaria y parámetro de forma $L$, multiplicada por $\sigma^2$.
Con esto, $I^{(L)}$ sigue una ley gama de media $\sigma^2$ y parámetro de forma $L$.
Denotaremos esta situación $Z\sim \Gamma(\sigma^2,L)$.
La varianza de $Z$ es $\text{Var}(Z)=\sigma^4/L$, con lo que el número de looks pasa a ser $L$.

En general, el número de looks no es conocido.
Se puede estimar de varias formas, pero la más simple es como la razón entre el cuadrado de la media muestral y la varianza muestral, ambas calculadas sobre una muestra de datos donde valgan las hipótesis discutidas.
A cualquier estimador del número de looks se lo denomina ``número equivalente de looks''.

## A2 -- El modelo multiplicativo y distribuciones de intensidad

Según el modelo multiplicativo elemental (para áreas sin textura), la intensidad se puede modelar con una distribución gama de media $\sigma^2$ y parámetro de forma $L$: $Z = \sigma^2 Y\sim \sigma^2 \Gamma(1,L)$.
Nos interesa $\sigma^2$, mientras que $Y$ interfiere y, por ende, se considera ruido.

Diversos factores pueden hacer que $\sigma^2$ no se mantenga constante para todos los píxeles del área observada, aún cuando se trate de un mismo tipo de blanco de la escena (blanco homogéneo).
En ese caso, se puede modelar $\sigma^2$ como otra variable aleatoria, independiente de $Y$.


## A2 -- El modelo multiplicativo y distribuciones de intensidad

## T1 -- Introducción

R é um programa livre e um ambiente computacional de exploração de gráficos e
análise de dados (Chambers 6
, 2008). Ele é útil para qualquer pessoa que usa e interpreta
dados, das seguintes maneiras:

• Super-calculadora;  
• Ambiente com diversos pacotes estatísticos;  
• Ferramenta de gráficos de alta qualidade;  
• Linguagem de programação multi-uso.  

O R é utilizado para explorar, analisar e compreender os dados epidemiológicos. Os
dados podem ser importados de fontes como, por exemplo, o DATASUS 1 ou o IBGE 2
em planilhas de Excel.


### Como Instalar o R
O R é um software livre para computação estatística e construção de gráficos que pode ser baixado e distribuído
gratuitamente de acordo com a licença GNU.
O R está disponível para as plataformas UNIX, Windows e MacOS. 

O R é case-sensitive, isto é, ele diferencia letras maiúsculas de minúsculas, portanto A é diferente de a. O
separador de casas decimais é ponto ".". A vírgula é usada para separar argumentos (informações). Não é
recomendado o uso de acentos em palavras (qualquer nome que for salvar em um computador, não só no R,
evite usar acentos. Acentos são comandos usados em programação e podem causar erros, por exemplo, em
documentos do word e excel).

### Demonstrações
Algumas funções do R possuem demonstrações de uso. Estas demonstrações podem ser vistas
usando a função demo(). Vamos ver algumas demonstrações de gráficos que podem ser feitos no R. Digite
o seguinte na linha de comandos:  
> demo(graphics) # Vai aparecer uma mensagem pedindo que você tecle Enter para
prosseguir, depois clique na janela do gráfico para ir passando os exemplos.  
> demo(persp)  
> demo(image)  

### Pacotes do R
O R é um programa leve (ocupa pouco espaço e memória) e geralmente roda rápido, até em computadores
não muito bons. Isso porque ao instalarmos o R apenas as configurações mínimas para seu funcionamento
básico são instaladas (pacotes que vem na instalação “base”). Para realizar tarefas mais complicadas pode ser
necessário instalar pacotes adicionais (packages). 

### Como usar um pacote do R
Não basta apenas instalar um pacote. Para usá-lo é necessário "carregar" o pacote sempre que você abrir
o R e for usá-lo. Use a função library para rodar um pacote. Por exemplo: Digite library(vegan)
na linha de comandos do R.

library(vegan) # Após isso as funcionalidades do vegan estarão prontas para serem
usadas. Lembre-se que sempre que abrir o R será necessário carregar o pacote novamente.

### Como citar o R, ou um pacote do R em publicações
No R existe um comando que mostra como citar o R ou um de seus pacotes. Veja como fazer:

citation() # Mostra como citar o R
To cite R in publications use:
R Development Core Team (2011). R: A language and environment for statistical computing. R Foundation
for Statistical Computing, Vienna, Austria. ISBN 3-900051-07-0, URL http://www.R-project.org/.
Veja que na parte com o nome dos autores aparece "R development core team", isso está correto, cite o R
desta forma. Algumas pessoas não sabem disso e citam o R com autor Anônimo, isto tira o crédito do time.

Para citar um pacote, por exemplo o vegan, basta colocar o nome do pacote entre aspas.

citation("vegan")


## T2 -- Lectura de datos

## T3 -- Operaciones basicas en R

### Nociones de programación en R

Os comandos (scripts em linguagem R) devem ser explicitados na linha de comando
(console) ou por meio de um editor de texto (a ser comentado depois). Veja os exemplos
de operações matemáticas (Quadro 2):

Quadro 2: R como super-calculadora.

%Carregando pacote para tabela knitr & kableExtra
```{r}
require(knitr) 
require(kableExtra)
if(!require(data.table)){install.packag
  es("data.table"); require(data.table)}

#Criando conjunto de dados

#OperacoesR <- data.table(Operador = c( "+", "-", "*", "/", "^", "abs", "exp", "log", "sqrt", "rnorm"),
#                        Descricao = c( "Adicao", "Subtracao", "Multiplicacao", "Divisao", "Exponenciacao", "Valor Absoluto", #"log logaritmo (default \'e log natural)", "Raiz quadrada", "sorteia 100.000 valores de uma Normal"),
#                        Exemplos = c( "5+4", "5-4", "5*4", "5/4", "5^4", "abs(-5)", "exp(5)", "log(exp(5)", "sqrt(64)", #"rnorm(100000)"))
Tabela <- data.table(Operador = c("+", "-","*","/", "^", "abs", "exp", "log", "sqrt", "rnorm" ),
                     Descricao = c("Adicao", "Subtracao", "Multiplicacao", "Divisao", "Exponenciacao", "Valor Absoluto", "log logaritmo (default \'e log natural)", "Raiz quadrada", "sorteia 100.000 valores de uma Normal"),
                     Exemplos = c("5+4", "5-4", "5*4", "5/4", "5^4", "abs(-5)", "exp(5)", "log(exp(5)", "sqrt(64)", "rnorm(100000)"))
                    
kable(Tabela, booktabs = T)

```                        

### O R como calculadora
O forma de uso mais básica do R é usá-lo como calculadora. Os operadores matemáticos básicos são:  
+ para soma, - subtração, * multiplicação, / divisão e ^ exponenciação. Digite as seguintes operações na
linha de comandos do R:  

%Carregando pacote para tabela knitr & kableExtra
```{r}
 2+2  
 2*2  
 2/2  
 2-2  
 2^2  
```
Use parênteses para separar partes dos cálculos, por exemplo, para fazer a conta 4+16, dividido por 4,
elevado ao quadrado:
```{r}
 ((4+16)/4)^2  

```
### Funções do R
O R tem diversas funções que podemos usar para fazer os cálculos desejados. O uso básico de uma
função é escrever o nome da função e colocar os argumentos entre parênteses, por exemplo:
função(argumentos). função especifica qual função irá usar e argumentos especifica os
argumentos que serão avaliados pela função. Não se assuste com esses nomes, com um pouco de pratica eles
se tornarão triviais.  
Antes de usar uma função precisamos aprender como usá-la. Para isso vamos aprender como abrir e usar
os arquivos de ajuda do R.


### Objetos do R (O que são?):
O que são os Objetos do R? Existem muitos tipos de objetos no R que só passamos a conhecê-los bem
com o passar do tempo. Por enquanto vamos aprender os tipos básicos de objetos.  
a) vetores: uma seqüência de valores numéricos ou de caracteres (letras, palavras).  
b) matrizes: coleção de vetores em linhas e colunas, todos os vetores dever ser do mesmo tipo (numérico
ou de caracteres).  
c) dataframe: O mesmo que uma matriz, mas aceita vetores de tipos diferentes (numérico e caracteres).  
Geralmente nós guardamos nossos dados em objetos do tipo data frame, pois sempre temos variáveis
numéricas e variáveis categóricas (por exemplo, largura do rio e nome do rio, respectivamente).  
d) listas: conjunto de vetores, dataframes ou de matrizes. Não precisam ter o mesmo comprimento, é a
forma que a maioria das funções retorna os resultados.  
e) funções: as funções criadas para fazer diversos cálculos também são objetos do R.  
No decorrer da apostila você verá exemplos de cada um destes objetos.   


### Como criar objetos
####Objetos vetores com valores numéricos
Vamos criar um conjunto de dados de contém o número de espécies de aves (riqueza) coletadas em 10
locais. As riquezas são 22, 28, 37, 34, 13, 24, 39, 5, 33, 32.  
```{r} 
 aves<-c(22,28,37,34,13,24,39,5,33,32)  
```
O comando <- (sinal de menor e sinal de menos) significa assinalar (assign). Indica que tudo que vem
após este comando será salvo com o nome que vem antes. É o mesmo que dizer "salve os dados a seguir com
o nome de aves".  

A letra c significa concatenar (colocar junto). Entenda como "agrupe os dados entre parênteses dentro do
objeto que será criado" neste caso no objeto aves.  

Para ver os valores (o conteúdo de um objeto), basta digitar o nome do objeto na linha de comandos.
 aves  
 
A função length fornece o número de observações (n) dentro do objeto.  
```{r} 
 length(aves)  
```
Objetos vetores com caracteres (letras, variáveis categóricas).  

Também podemos criar objetos que contêm letras ou palavras ao invés de números. Porem, as letras ou
palavras devem vir entre aspas " ".  
```{r} 
 letras<-c("a","b","c","da","edw")  
7  
 letras  
 
 palavras<-c("Manaus","Boa Vista","Belém","Brasília") 
 
 palavras    
 
```

Crie um objeto "misto", com letras e com números. Funciona? Esses números realmente são números?  

Note a presença de aspas, isso indica que os números foram convertidos em caracteres. Evite criar vetores
"mistos", a menos que tenha certeza do que está fazendo.  

#### Operações com vetores

Podemos fazer diversas operações usando o objeto aves, criado acima.
```{r}
max(aves) #valor máximo contido no objeto aves
min(aves) #valor mínimo
sum(aves) #Soma dos valores de aves
aves^2 #…
aves/10
```
Agora vamos usar o que já sabemos para calcular a média dos dados das aves.
```{r}
n.aves<-length(aves)             # número de observações (n)
media.aves<-sum(aves)/n.aves                        #média
```
Para ver os resultados basta digitar o nome dos objetos que você salvou
```{r}
n.aves # para ver o número de observações (n)
media.aves # para ver a média
```
Você não ficará surpreso em saber que o R já tem uma função pronta para calcular a média.
```{r}
mean(aves)
```

### Acessar valores dentro de um objeto [colchetes]
Caso queira acessar apenas um valor do conjunto de dados use colchetes []. Isto é possível porque o R
salva os objetos como vetores, ou seja, a sequencia na qual você incluiu os dados é preservada. Por exemplo,
vamos acessar o quinto valor do objeto aves.
```{r}
aves[5] # Qual o quinto valor de aves?
palavras[3] # Qual a terceira palavra?
```
Para acessar mais de um valor use c para concatenar dentro dos colchetes [c(1,3,...)]:
```{r}
aves[c(5,8,10)] # acessa o quinto, oitavo e décimo valores
```
Para excluir um valor, ex: o primeiro, use:
```{r}
aves[-1] # note que o valor 22, o primeiro do objeto aves, foi excluído

```
Caso tenha digitado um valor errado e queira corrigir o valor, especifique a posição do valor e o novo valor.
Por exemplo, o primeiro valor de aves é 22, caso estivesse errado, ex: deveria ser 100, basta alterarmos o valor
da seguinte maneira.
```{r}
aves[1]<-100 # O primeiro valor de aves deve ser 100
aves
aves[1]<-22 # Vamos voltar ao valor antigo
```

###Gerar seqüências (usando : ou usando seq)

: (dois pontos)
Dois pontos " : " é usado para gerar seqüências de um em um, por exemplo a seqüência de 1 a 10: 
```{r}
1:10 # O comando : é usado para especificar seqüências.
5:16 # Aqui a seqüência vai de 5 a 16
```

seq
A função seq é usada para gerar seqüências especificando os intervalos.
Vamos criar uma seqüência de 1 a 10 pegando valores de 2 em 2.
```{r}
seq(1,10,2) #seq é a função para gerar seqüências, o default é em intervalos de 1.
```
A função seq funciona assim:

seq(from = 1, to = 10, by = 2 ), seqüência(de um, a dez, em intervalos de 2)
```{r}
seq(1,100,5) #seqüência de 1 a 100 em intervalos de 5
seq(0.01,1,0.02)
```
### Gerar repetições (rep)
rep
Vamos usar a função rep para repetir algo n vezes.
```{r}
rep(5,10) # repete o valor 5 dez vezes
```
A função rep funciona assim: 

rep(x, times=y) # rep(repita x, y vezes) # onde x é o valor ou conjunto de valores que deve ser
repetido, e times é o número de vezes)
```{r}
rep(2,5)
rep("a",5) # repete a letra "a" 5 vezes
rep(1:4,2) # repete a seqüência de 1 a 4 duas vezes
rep(1:4,each=2) # note a diferença ao usar o comando each=2
rep(c("A","B"),5) # repete A e B cinco vezes.
rep(c("A","B"),each=5) # repete A e B cinco vezes.
rep(c("Três","Dois","Sete","Quatro"),c(3,2,7,4)) # Veja que neste
```
caso a primeira parte do comando indica as palavras que devem ser repetidas e a segunda parte indica quantas
vezes cada palavra deve ser repetida

### Gerar dados aleatórios
runif (Gerar dados aleatórios com distribuição uniforme)

runif(n, min=0, max=1) # gera uma distribuição uniforme com n valores,

começando em min e terminando em max.
```{r}
runif(200,80,100) # gera 200 valores que vão de um mínimo de 80 até um máximo de 100
temp<-runif(200,80,100)
hist(temp) # Faz um histograma de freqüências dos valores
```
rnorm (Gerar dados aleatórios com distribuição normal)

rnorm(n, mean=0, sd=1) # gera n valores com distribuição uniforme, com média 0 e desvio padrão 1.
```{r}
rnorm(200,0,1) # 200 valores com média 0 e desvio padrão 1
temp2<-rnorm(200,8,10) # 200 valores com média 8 e desvio padrão 10
hist(temp2) # Faz um histograma de frequências dos valores
```
Veja o help da função ?Distributions para conhecer outras formar de gerar dados aleatórios com
diferentes distribuições.

### Fazer amostras aleatórias
A função sample
A função sample é utilizada para realizar amostras aleatórias e funciona assim:
sample(x, size=1, replace = FALSE)# onde x é o conjunto de dados do qual as
amostras serão retiradas, size é o número de amostras e replace é onde você indica se a amostra deve ser feita com reposição (TRUE) ou sem reposição (FALSE).
```{r}
sample(1:10,5) # tira 5 amostras com valores entre 1 e 10
```
Como não especificamos o argumento replace o padrão é considerar que a amostra é sem reposição
(= FALSE).

sample(1:10,15) # erro, amostra maior que o conjunto de valores, temos 10 valores (1 a 10)

portanto não é possível retirar 15 valores sem repetir nenhum!
```{r}

sample(1:10,15,replace=TRUE) # agora sim!
```
Com a função sample nós podemos criar varios processos de amostragem aleatória. Por exemplo,
vamos criar uma moeda e "jogá-la" para ver quantas caras e quantas coroas saem em 10 jogadas.
```{r}
moeda<-c("CARA","COROA") # primeiro criamos a moeda
```
sample(moeda,10)

ops! Esqueci de colocar replace=TRUE
```{r}
sample(moeda,10,replace=TRUE) # agora sim
```



## T4 -- Visualizacion de imagenes, mejoria de contraste

## T5 -- Analisis estadistico descriptivo 

## T6 -- Analisis estadistico cuantitativo

## A3 -- Filtros reductores de speckle

## A4 -- Evaluacion de filtros

# Parte II: PolSARpro

## T7 -- Introduccion

### PolSARpro Version 5.1


## T8 -- Lectura de datos

## A5 -- Datos polarimetricos: distribuciones 

## A6 -- Descomposicion H-alfa

## A7 -- Clasificacion

## T9 -- Operaciones en PolSARpro: filtrado de speckle, descomposiciones polarimetricas, clasificacion

## T10 -- Exportacion

## A8 -- Tests de hipotesis y deteccion de cambios